【裁判字號】    97,易,1716
【裁判日期】    970827
【裁判案由】    詐欺
【裁判全文】
臺灣臺北地方法院刑事判決              97年度易字第1716號
公  訴  人  臺灣臺北地方法院檢察署檢察官
被      告  甲○○
上列被告因詐欺案件，經檢察官提起公訴（97年度偵緝字第266
號），本院判決如下：
    主  文
甲○○無罪。
    理  由
一、公訴意旨略以：被告甲○○可預見提供金融帳戶、提款卡、
    密碼與他人使用，可能幫助他人遂行詐欺犯行，竟仍基於幫
    助他人犯詐欺罪之不確定故意，竟仍於民國96年1 月22日前
    某日，在不詳處所，將其所申設之台北富邦銀行龍將分行帳
    號000000000000號號活期存款帳戶存摺、提款卡、密碼，提
    供予年籍不詳之人使用。嗣詐欺集團成員意圖為自己不法之
    所有，於96年1 月14日19時許，於電話中向賴晨亞佯稱其先
    前於網路購物匯款資料設定成約定轉帳，每月會自動匯款新
    台幣（下同）180 元至賣家帳戶內，需至提款機操作更正，
    要求賴晨亞依其指示取消約定轉帳，賴晨亞因而陷於錯誤，
    遂依其指示先於同日晚上7 時32分、7 時39分至臺北市○○
    ○路○ 段162 號師大郵局自動櫃員機將2399元、9999元匯入
    陳盈勝所申設之土地銀行永康分行000000000000號帳戶內（
    陳盈勝所涉詐欺罪嫌另經台灣台南地方法院檢察署聲請簡易
    判決處刑）；復該集團成員又以款項整合之需，再誘使賴晨
    亞領出7 萬9000元後，於同日晚上8 時31分許，至臺北市○
    ○○路○ 段178 號台北富邦銀行自動櫃員機以現金分4 次共
    計存入7 萬9000元至甲○○上開帳戶內。嗣後賴晨亞察覺有
    異，始知受騙。綜上，因認被告涉犯刑法第30條第1 項、第
    339 條第1 項之幫助詐欺取財罪嫌等語。
二、按犯罪事實應依證據認定之，無證據不得推定其犯罪事實；
    而不能證明被告犯罪者，應諭知無罪之判決，刑事訴訟法第
    154條第2項、第301條第1項分別定有明文。又事實之認定，
    應憑證據，如未能發現相當證據，或證據不足以證明，自不
    能以推測或擬制之方法，為裁判基礎；且認定犯罪事實所憑
    之證據，雖不以直接證據為限，間接證據亦包括在內，然而
    無論直接證據或間接證據，其為訴訟上之證明，須於通常一
    般之人均不致有所懷疑，而得確信其為真實之程度者，始得
    據為有罪之認定，倘其證明尚未達到此一程度，而有合理之
    懷疑存在而無從使事實審法院得有罪之確信時，即應由法院
    為諭知被告無罪之判決，亦經最高法院40年台上字第86號、
    76年度台上字第4986號著有判例意旨可資參照。
三、本件公訴意旨認被告涉犯幫助詐欺取財罪嫌，無非係以被告
    自承開設有上開金融帳戶、被害人賴晨亞之證述其受詐騙之
    情形，並有臺北富邦商業銀行函文、約定書、帳戶交易明細
    查詢表及自動櫃員機交易明細表等件資為論據。而經本院訊
    問後，被告則堅詞否認有何公訴意旨所指之犯行，辯稱：該
    帳戶係伊為做生意而申請，該帳戶金融卡、存摺與其他銀行
    帳戶存摺一起放在包包內，然後放在機車內，某日伊的弟弟
    乙○○向伊借完機車後，包包內之存摺隨即不見，乙○○告
    知趕快去辦理掛失，伊隨即將包括本件之台北富邦銀行帳戶
    均辦理掛失，但伊已不清楚當時究竟掛失幾個銀行帳戶等語
    。
四、經查：
  (一)某詐欺集團成員意圖為自己不法之所有，於96年1 月14日19
    時許，於電話中向被害人賴晨亞佯稱其先前於網路購物匯款
    資料設定成約定轉帳，每月會自動匯款180 元至賣家帳戶內
    ，需至提款機操作更正，要求賴晨亞依其指示取消約定轉帳
    ，賴晨亞因而陷於錯誤，遂依其指示先於同日晚上7 時32分
    、7 時39分至臺北市○○○路○ 段162 號師大郵局自動櫃員
    機將2,399 元、9,999 元匯入陳盈勝所申設之土地銀行永康
    分行000000000000號帳戶內；復該集團成員又以款項整合之
    需，再誘使賴晨亞領出7 萬9,000 元後，於同日晚上8 時31
    分許，至臺北市○○○路○ 段178 號台北富邦銀行自動櫃員
    機以現金分4 次共計存入7 萬9,000 元至甲○○上開帳戶內
    等情，業據證人賴晨亞於警詢、偵訊時證述無訛，並有自動
    櫃員機交易明細表及臺北富邦銀行龍江分行函文檢附對帳單
    查詢表在卷可佐，復為被告所不爭執，此部分事實堪以認定
    ，合先敘明。
  (二)證人即被告之弟乙○○業於本院審理時結證稱：伊於95年底
    戒治出來之後約1-2 個月內，曾向被告借走伊所有之機車，
    並自機車置物箱內取走數本存摺及提款卡，伊看到報紙有關
    收購帳戶之廣告，因為伊剛戒治出來想要回台南老家，卻沒
    有錢且被告也沒有錢，伊隨即於當日將其中一家銀行帳戶之
    存摺及金融卡以2,000 元賣與他人，且告知帳戶密碼，其他
    帳戶存摺、金融卡則已經丟掉，伊將機車還被告時，被告發
    現帳戶不見了，伊說帳戶被偷了，並向被告騙稱機車停在中
    和那邊，機車座墊被撬開，帳戶被偷走了，並要被告去辦理
    掛失手續等情（本院卷第39-41 頁），而經本院依職權調閱
    證人乙○○之臺灣高等法院出入監簡列表（本院卷第20-22
    頁），證人乙○○確實於95年12月11日強制戒治完畢而出所
    。綜此，依證人乙○○之證述，被告所有系爭台北富邦銀行
    帳戶存摺等物既非被告所販售，尚難認被告有公訴意旨所指
    幫助詐欺之犯行。
  (三)公訴意旨雖謂證人乙○○對於案情許多內容交代不清，且有
    互為矛盾之處，顯係為迴護被告之詞，被告亦有犯意聯絡與
    行為分擔等語。惟查，被告於偵訊之初，即供承自己所有而
    放在機車置物箱內之帳戶存摺、金融卡，於95年底遭人撬開
    而被偷，當時同時被偷之金融帳戶約有3-4 家，且包括一位
    朋友之存摺、提款卡，伊記得已辦理掛失等情（97年度偵緝
    字第266 號偵卷第25、26頁），核與證人乙○○前述供稱之
    情節大致相符。又經本院依職權函詢被告所供稱曾開戶之土
    地銀行、中華銀行，土地銀行函覆被告未曾在該行開戶（此
    有該行97年7 月25日函文在卷可稽，本院卷第24頁），香港
    上海匯豐銀行（中華商銀業已為該行所併購）函覆被告確曾
    於95年12月14日在該行申請開立活期儲蓄帳戶，事後於95年
    12月31日向該行客服系統辦理電話掛失存摺及金融卡等情（
    此有該行97年8 月5 日函文檢附約定書、金融卡狀況及資料
    查詢表等件在卷可證，本院卷第31、32頁），顯見被告對於
    自己究竟在哪幾家銀行開戶而遺失帳戶，根本記憶不清，才
    會誤認有向土地銀行開戶之事，而依香港上海匯豐銀行之函
    覆，可見被告確有掛失銀行帳戶之情事，而其時間點確實在
    95年底，核與被告在偵訊時供稱之情節相符，且亦在證人乙
    ○○戒治出所後1 個月內，自不能因證人乙○○就出賣時間
    點不能為正確之陳述，即謂其證稱為不可採信。另證人乙○
    ○雖證稱被告所有系爭銀行帳戶交易明細表所顯示96年1 月
    12日辦理之「移籍轉出」、「移籍轉入」等手續，均係伊辦
    理云云，惟證人一開始證稱時係否認，事後始坦承（本院卷
    第40頁），顯見證人乙○○對於自己究竟有無辦理該手續，
    本已不復記憶；況經本院依職權電詢台北富邦銀行龍江分行
    行員，該行行員游菁姿亦供稱：被告原來是該公司儲蓄部之
    客戶，後來儲蓄部與龍江分行合併，因此被告之原有帳戶帳
    戶消滅，而移入龍江分行另開啟新的銀行帳號，這些均係由
    該公司直接在電腦系統中處理，客戶不必臨櫃辦理等語（此
    有本院公務電話紀錄在卷可佐，本院卷第48頁），顯見證人
    乙○○係因記憶不清甚至不清楚，始誤稱自己有親自辦理該
    「移籍轉出」、「移籍轉入」等手續。
五、綜上所述，本件被告所有上述臺北富邦銀行帳戶存摺、金融
    卡、密碼既係為證人乙○○所盜賣，而以目前銀行帳戶買賣
    所得款項僅有數千元之情況，被告亦無與證人乙○○基於犯
    意聯絡與行為分擔而販賣上開帳戶供他人使用之動機與目的
    ，況公訴人所舉之證據，尚無法證明被告確有與證人乙○○
    基於犯意聯絡與行為分擔而販賣上開帳戶，俾以幫助他人詐
    欺取財之犯意。本院對於卷內訴訟資料經逐一剖析，參互審
    酌，尚無從獲得有罪之心證，參照前開法律規定及判例意旨
    所示，應諭知被告無罪之判決，以示慎斷。
據上論斷，應依刑事訴訟法第301條第1項，判決如主文。
本案經檢察官高怡修到庭執行職務。
中    華    民    國    97    年    8     月    27    日
                  刑事第六庭  審判長法  官  周占春
                                    法  官  林晏如
                                    法  官  林孟皇
本正本證明與原本無異。
如不服本判決，應於判決送達後10日內向本院提出上訴狀（應抄
附繕本）。告訴人或被害人如對於本判決不服者，應具備理由請
求檢察官上訴，其上訴期間之計算係以檢察官收受判決正本之日
期為準。
                                    書記官  楊雅鈞
中    華    民    國    97    年    8    月    27    日


司法院資訊處製作；財團法人民間司法改革基金會備份。
